【裁判字號】    97,交聲,659
【裁判日期】    970731
【裁判案由】    違反道路交通管理處罰條例聲明異議
【裁判全文】
臺灣士林地方法院交通事件裁定         97年度交聲字第659號
原處分機關  交通部公路總局臺北區監理所
異  議  人
即受處分人  甲○○
上列異議人即受處分人因違反道路交通管理處罰條例案件，對於
交通部公路總局臺北區監理所於民國97年6 月5 日所為之處分（
原處分案號：北監自裁字第裁40-C00000000號），聲明異議，本
院裁定如下：
    主  文
原處分撤銷。
甲○○不罰。
    理  由
一、異議意旨略以：異議人即受處分人甲○○於民國97年4 月11
    日23時15分許，駕駛車號2B─9409號自小客貨車行經臺北縣
    三芝鄉○○路○○路崎路口時，遭執勤警察攔停舉發其有「
    闖紅燈」之違規，惟伊並無闖紅燈，當時係綠燈剛好轉黃燈
    時通過路口，且該路口距離執勤警察約有100 公尺之遠，中
    間又係彎道路段，執勤警察能否確實看見異議人闖紅燈顯有
    疑義，對原處分有所不服，為此聲明異議等語。
二、原處分意旨略以：異議人於97年4 月11日23時15分許，駕駛
    車號2B─9409號自小客貨車行經臺北縣三芝鄉○○路○○路
    崎路口時，遇路口號誌燈已轉換為紅燈3 秒後，仍逕自闖越
    直行，為臺北縣政府警察局淡水分局執勤警察發現，依法攔
    停製單舉發，經原處分機關交通部公路總局臺北區監理所認
    定違規事實明確，爰依道路交通管理處罰條例第53條第1 項
    、第63條第1 項第3 款之規定裁處異議人新臺幣二千七百元
    罰鍰，並記違規點數三點。
三、經查：
  (一)按法院受理交通事件，準用刑事訴訟法之規定，道路交通管
    理處罰條例第89條前段定有明文，又最高法院76年臺上字第
    4986號判例所揭示：「認定犯罪事實所憑之證據，雖不以直
    接證據為限，間接證據亦包括在內，然而無論直接或間接證
    據，其為訴訟上之證明，須於通常一般之人均不致有所懷疑
    而得確信其為真實之程度者，始得據為有罪之認定」之證據
    法則，於法院審理行為人違反道路交通管理處罰條例案件時
    自當有其適用。易言之，法院於審理行為人違反道路交通管
    理處罰條例案件，為事實之認定時，如就原處分機關所認定
    之行為人違規事實尚乏積極證據，或仍有合理之懷疑，而無
    從確信行為人有該當於道路交通管理處罰條例各該處罰條文
    之構成要件事實時，即應依刑事訴訟法上之「罪疑唯輕原則
    」，作對受處分人有利之認定。
  (二)再按警察機關因人民有違反道路交通管理處罰條例之行為，
    欲予以處罰時，對該違規行為確實存在應負舉證責任，茍其
    證明未達於通常一般之人均不致有所懷疑，得確信其為真實
    之程度者，而有合理懷疑之存在，致使無從形成有違規之確
    信，根據前開「罪疑唯輕」之證據法則，即不得遽為不利受
    處分人之認定。查異議人於前揭時地遭執勤警察攔停舉發其
    有「闖紅燈」之違規，雖有臺北縣政府警察局北縣警交字第
    C00000000 號舉發違反道路交通管理事件通知單一紙在卷可
    稽。然據證人即製單舉發警察乙○○於本院審理時結證稱：
    「（97年4 月11日本件交通違規單，是否由你製單舉發？〈
    提示舉發單〉）是」、「（請說明當時異議人交通違規情形
    ？）97年4 月11日下午11時15分左右，我們在淡金路與車路
    崎路口執行交通勤務攔檢，我們注意淡水往三芝的方向車輛
    ，當時路口交通號誌已轉換為紅燈，異議人駕駛汽車從淡水
    往三芝方向之淡金路過來闖紅燈，因為路口距離很長，我們
    直接以指揮棒示意異議人停車，我們告知他違規事實就製單
    舉發」、「（當時你距離異議人闖紅燈的燈號有多遠？）路
    口有四個紅綠燈是同步，離我最近的紅綠燈大約十公尺，距
    離異議人最近的紅綠燈大約五、六十公尺」、「（你有無看
    到紅燈亮幾秒後，異議人才超越路口停止線？）我沒有辦法
    看到他超越停止線」、「（如何判斷異議人當時有闖紅燈？
    ）我們以違規路口淡金路四個號誌同步變成紅燈，車路崎路
    口號誌已變成綠燈二、三秒後，我們才開始攔停」、「（你
    有無親眼目視，異議人闖紅燈之事實？）我當時沒有看到異
    議人闖越停止線，我是看距離我最近的燈號已變成紅燈，因
    為該處的路口四個燈號是同步」、「（你認定我違規的時候
    ，我的距離是否距離你六、七十公尺？）我看見異議人車輛
    出現的時候，有六、七十公尺」、「（你認定我闖紅燈的燈
    號，與你看到我的汽車的距離，有多遠？）大約二、三十公
    尺」、「（從你認定我從闖紅燈的號誌過來，到你看到我的
    車子，大約幾公尺？）大約六、七十公尺」、「（六、七十
    公尺開車需要幾秒？）要看開車的速度」、「（我當時開的
    速度是否很慢？）應該有三、四十公里，不是很快」、「（
    異議人違規地點的號誌，綠燈之後多久變成黃燈，黃燈幾秒
    後變成紅燈？）我沒有實際去算，但至少二、三秒」等語（
    見本院97年7 月18日訊問筆錄）。稽考證人之證言，可知證
    人之值勤所在位置距離異議人違規地點之停止線約有一百公
    尺之遠，其聲稱目睹異議人闖紅燈時，異議人之汽車位置已
    超越停止線至少有二十公尺，衡情以當時證人距離異議人至
    少六十公尺之遠，能否明確判斷異議人於黃燈閃三秒後，即
    燈號轉為紅燈時，始駕車超越停止線，已有疑義，且執勤警
    察係藉由其他路段之號誌燈加以判定異議人有闖紅燈之違規
    行為，不無誤差之虞，則異議人是否於違規地點之號誌轉為
    紅燈後，駕車闖越停止線，更非無疑。是證人之證言尚不足
    以證明異議人之「闖紅燈」之違規事實，本院復查無其他積
    極證據足資佐證異議人之違規事實，參酌刑事訴訟法之「罪
    疑唯輕」原則，應為異議人有利之認定。
  (三)綜上所述，異議人之抗辯，堪以採信。原處分機關依道路交
    通管理處罰條例第53條第1 項、第63條第1 項第3 款之規定
    裁處異議人新臺幣二千七百元罰鍰，並記違規點數三點，容
    有違誤。本件異議為有理由，原處分應予撤銷，另為異議人
    不罰之諭知。
四、據上論斷，應依道路交通案件處理辦法第20條前段，裁定如
    主文。
中    華    民    國    97    年    7     月    31    日
                  交通法庭法  官    周明鴻
以上正本證明與原本無異。
如不服本裁定應於裁定送達後5 日內向本院提出抗告狀。
                          書記官    丁梅芬
中    華    民    國    97    年    7     月    31    日


司法院資訊處製作；財團法人民間司法改革基金會備份。
